【裁判字號】    92,易,1090
【裁判日期】    920527
【裁判案由】    傷害等
【裁判全文】
臺灣高雄地方法院刑事判決                        九十二年度易字第一九號
    公  訴  人  臺灣高雄地方法院檢察署檢察官
    被      告  丁○○○
    被      告  丙○○
    被      告  乙○○
    被      告  甲○○
右列被告因傷害等案件，經檢察官聲請簡易判決處刑（九十二年度偵字第二二六號）
，經認不宜以簡易判決處刑，改依通常程序審理，本院判決如左︰
    主  文
丁○○○連續有配偶而與人通姦，處有期徒刑參月，如易科罰金，以佰元（即新台
幣玖佰元）折算壹日。
乙○○連續與有配偶之人相姦，處有期徒刑參月，如易科罰金，以佰元（即新台幣
玖佰元）折算壹日。
丙○○當場激於義憤傷害人之身體，處拘役肆拾日，如易科罰金，以佰元（即新台
幣玖佰元）折算壹日，緩刑貳年。被訴恐嚇危害安全部分無罪。
甲○○以加害身體之事，恐嚇他人致生危害於安全，處拘役伍拾日，如易科罰金，以
佰元（即新台幣玖佰元）折算壹日，緩刑貳年。被訴傷害部分公訴不受理。
    事  實
一、丁○○○係丙○○之妻，為有配偶之人，乙○○亦明知丁○○○為有配偶之人，
    二人均基於概括之犯意，自民國九十一年八月間某日起至同年十月十九日止，連
    續在不詳地點，發生性行為三至四次。嗣丙○○察覺其二人有不正常關係，經四
    處打聽，終於九十一年十月十九日上午十一時十分許，在高雄縣甲仙鄉百葉巷十
    二之一號「紫霞山大羅真宰府」禪房內，為丙○○偕同友人甲○○報請警察當場
    查獲丁○○○與乙○○共處於禪房內，並同睡一床。詎丙○○因見丁○○○與乙○○同睡於床上，心中氣憤難忍，當場激於義憤及傷害之概括犯意，先自行徒手
    毆打丁○○○，致丁○○○受有右腳掌擦傷○‧五×○‧五公分之傷害；繼而承
    前之傷害犯意，並與甲○○基於犯意聯絡，聯手毆打乙○○，致乙○○受有後枕
    部紅腫二×二×○‧五公分之傷害（此部分嗣經被害人乙○○於本院撤回告訴，
    理由詳後述），隨即為現場警員（姓名不詳）制止。詎甲○○竟另行起意，基於
    加害身體之事，出言向乙○○恐嚇：「要找黑道兄弟剁其手腳」等語，致乙○○
    心生畏懼。
二、案經丙○○、乙○○、丁○○○等人訴由高雄縣警察局旗山分局報請台灣高雄地
    方法院檢察署檢察官偵查起訴。
    理  由
壹、論罪科刑部分：
一、被告丁○○○、乙○○等人妨害婚姻部分：
    訊據被告丁○○○、乙○○二人初對右揭妨害婚姻之犯行均矢口否認，被告乙○○辯稱：案發之時係載丁○○○前往廟裡拜拜，二人從未發生性關係云云。被告
    丁○○○辯稱：伊在警局訊問時因被伊先生毆打，頭昏昏的，伊與乙○○僅是朋
    友關係云云。惟查，被告丁○○○、乙○○右揭妨害婚姻犯行，業據被告丁○○○於警詢中亦供述：與乙○○約認識三個月左右，係在村內卡拉ＯＫ店內認識，
    有發生性行為，最初約在本年（按九十一年）八月份左右至今，約發生三至四次
  等語明確。嗣被告丁○○○、乙○○於本院審理時對右揭犯行則供承不諱，被告
    乙○○並供稱：「我可能是喝醉酒而與她發生性行為，與她是在高樹鄉的卡拉Ｏ
    Ｋ店認識的」等語，核與告訴人丙○○於警詢、偵訊及本院調查審理時之指述情
    節相符。而證人甲○○、劉基德於本院及警詢中亦供稱被告乙○○、丁○○○於
    九十一年十月十九日十一時十分警察察獲時確係共處一室無訛，此外並有查獲現
    場照片六幀附卷可佐。參以被告二人均值壯年，孤男寡女本應知所避嫌，詎竟共
    處一室，並同臥一張床上，顯見二人關係密切，非比尋常，顯非普通朋友所可比
    擬；況若非確有姦情，被告丁○○○當無於警詢供述明確之理。綜上所述，被告
    乙○○、丁○○○之自白洵堪認為真實，其等二人妨害婚姻犯行均堪認定。
二、被告丙○○、甲○○二人傷害、恐嚇部分：
    訊據被告丙○○對於右揭時、地，因發現乙○○與丁○○○二人共處一室、共臥
    一床，一時非常氣憤，乃出手毆打告訴人丁○○○之犯行；被告甲○○對於右揭
    時、地出言恐嚇乙○○之犯行均坦承不諱，核與告訴人丁○○○、乙○○於警詢
    、偵訊及本院調查審理時之指述情節相符，而被告丙○○傷害丁○○○部分且有
    診斷證明書一紙附卷可佐。被告丙○○、甲○○此部分犯行核與告訴人丁○○○
    、乙○○二人之指述情節相符。被告丙○○、甲○○二人自白核與事實相符，堪
    可採信。是被告丙○○上開傷害犯行、被告甲○○上開恐嚇犯行均堪認定。
三、核被告等人所為，被告丁○○○所為，係犯刑法第二百三十九條前段之通姦罪；
    被告乙○○所為，係犯同法條後段之相姦罪。其二人多次犯行，時間緊接，手法
    相同，所犯又係構成要件相同之罪名，顯係基於概括犯意為之，均應分別依刑法
    第五十六條論以連續犯一罪。被告丙○○所為係犯刑法第二百七十九條前段之義
    憤傷害罪，公訴人認被告丙○○所為係犯刑法第二百七十七條第一項前段之普通
    傷害罪，其起訴所應適用之法條容有未洽，本院於基本社會事實同一下，自可變
    更起訴法條。而被告甲○○所為係犯刑法第三百零五條之恐嚇危害安全罪。爰審
    酌被告丁○○○、乙○○之品行、智識程度，所為足以破壞家庭和諧、加深夫妻
    間之不和；被告丙○○所為係激於當場氣憤難忍，尚有可原，惟傷害人之身體究
    非所宜；被告甲○○因見不平，出言較為衝動，惟所為亦非法之所許，及其等犯
    後態度良好，均坦承犯行等一切情狀，分別量處如主文所示之刑，並均諭知易科
    罰金之折算標準，以資懲儆。又查被告丙○○、甲○○素行良好，前均未曾受有
    期徒刑以上刑之宣告，有臺灣高等法院被告全國前案紀錄表可按，其因一時失慮
    ，偶罹刑典，經此偵查及審理程序後，當知所警惕，信無再犯之虞，本院因認所
    宣告之刑以暫不執行為適當，併均諭知緩刑貳年，以啟自新。
貳、無罪部分：
一、公訴意旨以：於九十一年十月十九日上午十一時十分許，在高雄縣甲仙鄉百葉巷
    十二之一號「紫霞山大羅真宰府」禪房內，丙○○偕同友人甲○○報請警察當場
    查獲丁○○○與乙○○共處於禪房內，並同睡一床。詎丙○○心中氣憤難忍，當
    場激於義憤及傷害之犯意，先徒手毆打丁○○○，致丁○○○受有右腳掌擦傷○
    ‧五×○‧五公分之傷害（詳論罪科刑部分）；繼而另行起意與甲○○基於犯意
    聯絡，聯手毆打乙○○，致乙○○受有後枕部紅腫二×二×○‧五公分之傷害（
    此部分嗣經被害人乙○○於本院撤回告訴，理由詳後述公訴不受理部分），隨即
    為現場警員（姓名不詳）制止。詎丙○○、甲○○竟另行起意，先後基於加害身
    體之事，出言向乙○○恐嚇：「要找黑道兄弟剁其手腳」等語，致乙○○心生畏
    懼。公訴人因認被告丙○○另涉有刑法第三百零五條之恐嚇危害安全罪云云。
二、按犯罪事實應依證據認定之，無證據不得推定其犯罪事實；又不能證明被告犯罪
    ，應諭知無罪之判決。刑事訴訟法第一百五十四條及第三百零一條分別定有明文
    。又按刑事訴訟法上所謂認定犯罪事實之證據，係指足以認定被告確有犯罪行為
    之積極證據而言，如未能發現相當證據或證據不足以證明，自不能以推測或擬制
    之方法，以為裁判基礎，最高法院二十九年度上字第三一五號及四十年度台上
    字第八十六號分別著有判例可資參照。而認定不利於被告之事實，須依積極證據
    ，苟積極證據不足為不利被告之認定時，即應為有利於被告之認定，更不必有何
    有利之證據；又認定犯罪事實所憑之證據，雖不以直接證據為限，間接證據亦包
    括在內，然而無論直接證據或間接證據，其為訴訟上之證明，須於通常一般之人
    均不致有所懷疑，而得確信其為真實之程度者，始得據為有罪之認定，倘其證明
    尚未達到此一程度，而有合理之懷疑存在而無從使事實審法院得有罪之確信時，
    即應由法院為諭知被告無罪之判決，最高法院亦分別著有三十年度上字第八一六
    號及七十六年度台上字第四九八六號亦著有判例足參。亦即若證據資料在經驗科
    學上或論理法則上尚有對被告較為有利之存疑，而無從依其他客觀方法排除此項
    合理之可疑，即不得以此資料作為斷罪之基礎，且刑事訴訟制度受「倘有懷疑，
    即從被告之利益為解釋」、「被告應被推定為無罪」之原則所支配，故得為訴訟
    上之證明者，無論為直接或間接證據，須客觀上於一般人均不致有所懷疑而達於
    確信之程度者，始可據為有罪之認定，倘其證明尚未達於「確信」之程度，而有
    合理可疑存在時，即難據以為被告不利認定，換言之，在法律判斷上，即不能為
    被告有罪之認定。
三、本件公訴人認被告丙○○涉有刑法第三百零五條之恐嚇危害安全罪，無非係以告
    訴人乙○○於警詢偵查中之指訴為論據，固非無見。惟按告訴人之指訴，本以使
    被告受刑事訴追或處罰為目的，故其陳述是否與事實相符，自應調查其他證據，
    以資審認，苟其所為攻擊之詞，尚有瑕疵，則在此瑕疵未予究明以前，即不能遽
    採為斷罪之基礎（最高法院六十九年臺上字第一五三一號判例參照）。經查：
（一）訊據被告丙○○自警詢、偵查中、本院審理時堅決否認有向乙○○恐嚇：「要
      找黑道兄弟剁其手腳」，辯稱伊僅有毆打乙○○，並無恐嚇乙○○等語。核與
      共同被告甲○○於審理中所述：因看了很刺眼、不順眼，所以伊才說要叫黑道
      剁其手腳等語相符。
（二）告訴人乙○○雖於警詢時雖指訴被告丙○○亦共同涉有恐嚇犯行，惟嗣於本院
      審理時則供稱：揚言「要找黑道兄弟剁其手腳」的是甲○○所講，顯見告訴人
      乙○○前後指訴並非一致。
（三）被告丁○○○於偵查中亦供述：要叫黑道的人打乙○○是甲○○先說的，我先
      生（按即丙○○）再補述，但講什麼我忘了等語；嗣於本院審理時則指稱：是
      甲○○說要找黑道剁乙○○手腳，當時他很生氣等語。
（四）綜上所述，堪認公訴人認定被告丙○○涉犯刑法第三百零五條之罪嫌所憑之證
      據，即未達通常一般人均不致有所懷疑，而得以確信其為真實之程度，依罪疑
      唯輕之法理，被告前開所辯其並無恐嚇告訴人等語，尚屬可採。此外，復查無
      其他積極證據足認被告有何公訴人所指之傷害犯行，揆諸首揭法條及判例意旨
      說明，自不能證明被告丙○○涉有此部分犯罪，應為無罪之諭知，以昭審慎。
參、公訴不受理部分：
一、公訴意旨另以：於九十一年十月十九日上午十一時十分許，在高雄縣甲仙鄉百葉
    巷十二之一號「紫霞山大羅真宰府」禪房內，丙○○偕同友人甲○○報請警察當
    場查獲丁○○○與乙○○共處於禪房內，並同睡一床。詎丙○○因見丁○○○與
    乙○○同睡於床上，心中氣憤難忍，當場激於義憤及傷害之犯意，先徒手毆打丁○○○，致丁○○○受有右腳掌擦傷○‧五×○‧五公分之傷害（此部分為有罪
    判決）；繼而另行起意與甲○○基於犯意聯絡，聯手毆打乙○○，致乙○○受有
    後枕部紅腫二×二×○‧五公分之傷害，因認被告丙○○、甲○○均共犯刑法第
    二百七十七條第一項前段之普通傷害罪。
二、按告訴乃論之罪，告訴人於第一審辯論終結前，得撤回其告訴；又告訴經撤回者
    ，法院應諭知不受理之判決，刑事訴訟法第二百三十八條第一項，及第三百零三
    條第三款定有明文。
三、本件被告丙○○、甲○○因傷害告訴人乙○○案件，經檢察官提起公訴，認被告
    丙○○、甲○○係共犯刑法第二百七十七條第一項之傷害罪。依同法第二百八十
    七條前段之規定，須告訴乃論。茲據告訴人乙○○於本院審理中，聲請撤回其告
    訴，揆諸前開說明，爰不經言詞辯論，逕對被告甲○○諭知不受理之判決。至於
    被告丙○○傷害告訴人乙○○部分，則因與其傷害告訴人丁○○○而經論罪科刑
    部分，具有連續犯之裁判上一罪關係，故對此部分不另為不受理之諭知，併此敘
    明。
據上論斷，應依刑事訴訟法第二百九十九條第一項前段、第三百條、第三百零一條第
一項、第三百零三條第三款、第三百零七條，刑法第二百三十九條前段、後段、第二
百七十九條、第三百零五條、第五十六條、第四十一條第一項、第七十四條第一款，
罰金罰鍰提高標準條例第一條前段、第二條，判決如主文。
本案經檢察官楊慶瑞到庭執行職務。
中      華      民      國      九十二      年    五    月    二十七    日
                                    臺灣高雄地方法院刑事第七庭
                                        法    官  陳 志 銘
右正本證明與原本無異。
如不服本判決，應於送達後十日內，向本院提出上訴狀。
                                        書 記 官  趙 美 玲
中      華      民      國      九十二      年    五    月    二十七    日
附錄本判決論罪之法條全文
刑法第二百三十九條：
有配偶而與人通姦者，處一年以下有期徒刑。其相姦者亦同。
刑法第二百七十九條：
當場激於義憤犯前二條之罪者，處二年以下有期徒刑、拘役或一千元以罰金。但致人
於死者，處五年以下有期徒刑。
刑法第三百零五條：
以加害生命、身體、自由、名譽、財產之事，恐嚇他人致生危害於安全者，處二年以
下有期徒刑、拘役、或三百元以下罰金。


司法院資訊處製作；財團法人民間司法改革基金會備份。
